【裁判字號】    97,消債更,955
【裁判日期】    980205
【裁判案由】    更生
【裁判全文】
臺灣桃園地方法院民事裁定           97年度消債更字第955號
聲  請  人
即  債務人  甲○○
                      號5樓
訴訟代理人  陳水聰律師
上列當事人因消費者債務清理事件聲請更生，本院裁定如下：
    主  文
更生之聲請駁回。
聲請費用由聲請人負擔。
    理  由
一、按債務人對於金融機構因消費借貸、自用住宅借款、信用卡
    或現金卡契約而負債務，在聲請更生或清算前，應提出債權
    人清冊，以書面向最大債權金融機構請求協商債務清償方案
    並表明共同協商之意旨。聲請更生或清算不合程式或不備其
    他要件者，法院應以裁定駁回之，但其情形可以補正者，法
    院應定期間先命補正。債務人不能清償債務或有不能清償之
    虞者，得依本條例所定更生或清算程序，清理其債務。又債
    務人經法院通知，無正當理由而不到場，或到場而不為真實
    之陳述，或拒絕提出關係文件或為財產變動狀況之報告者，
    應駁回之，消費者債務清理條例（下稱本條例）第151 條第
    1 項、第8 條、第3 條、第46條第3 款定有明文。
二、本件聲請更生意旨略以：聲請人有不能清償債務之情事，前
    已提出債權人清冊，以書面向最大債權金融機構香港商香港
    上海豐銀行股份有限公司（原中華商業銀行股份有限公司
    ，下稱港商豐銀行）請求共同協商債務清償方案，惟因雙
    方對每月還款數額未能達成共識，以致協商不成立，且聲請
    人無擔保或無優先權之債務總額未逾新台幣（下同）1,200
    萬元未經法院裁定開始清算程序或宣告破產，爰依法聲請更
    生云云。
三、經查：
  (一)本條例第151 條第1 項所定之前置協商程序，其立法說明已
    揭示：於本條例施行後，可期待債權金融機構有較大之讓步
    ，如能協商成立，對雙方當事人均屬有利，為促使債務人與
    債權人雙方自主協商債務清償方案，有效分配司法資源，節
    省當事人之勞費，允宜給予再次債務協商之機會，爰設本條
    。本件聲請人係於97年9 月間以書面向最大債權金融機構港
    商豐銀行請求協商，經港商豐銀行以「無法負擔任何還
    款條件」為由，致協商不成立，此有港商豐銀行協商不成
    立通知書在卷為證，堪予認定。然查，協商時聲請人係兼任
    2 份工作，白天任職於匯瑞印刷有限公司（下稱匯瑞公司）
    ，晚上在新竹貨運股份有限公司（下稱新竹貨運公司）協助
    搬貨，每月可領取之薪資依聲請人於本院97年12月10日行訊
    問程序時係稱：合計約4 萬元等語，惟實際依聲請人本人及
    配偶之財政部國稅局96年度綜合所得稅各類所得資料清單所
    示，聲請人於匯瑞公司之薪資約55萬元，聲請人之配偶於龍
    懋電子股份有限公司及辰得電子股份有限公司之薪資合計約
    35萬元，均有該年度之所得資料清單在卷可稽。則聲請人96
    年每月平均薪資單僅於匯瑞公司部分即有46,058元，尚不含
    新竹貨運公司之兼職薪資部分，惟聲請人竟稱兩者合計僅約
    4 萬元云云，顯與事實不符。又聲請人於97年12月10日訊問
    時雖稱：每月必要支出約需3 萬7 千元至3 萬8 千元，每月
    可負擔清償債務之金額僅約為6 千元至7 千元等語，惟嗣於
    98年1 月7 日時則改稱：扣除妻子分擔部分後僅2 萬7 千元
    至2 萬8 千元左右，每月可負擔1 萬2 千元等語（見本院卷
    第110-111 、116 頁），聲請人上開先後所陳不僅可見聲請
    人陳述之實際支出數額之真實性仍有可疑，由上開每月支出
    金額加計其可負擔償債金額，亦可證明聲請人所述每月收入
    僅約4 萬元云云並非事實。復觀聲請人所列生活支出細項，
    為房租7,500 元、父母扶養費7 千至8 千元、小孩教育費3,
    500 元至4 千元，個人生活費6 千至7 千元（含在外工作膳
    食費每日150 元、油資1 千元、購菸費用），此據聲請人自
    陳在卷（見本院卷第110 頁），縱信全部屬實，上開金額合
    計亦僅約26,500元，與聲請人所稱之每月3 萬7 千餘元之生
    活支出尚有逾1 萬元之差距存在，且以聲請人每月平均薪資
    至少約46,058元計算，聲請人每月應有19,558元可供償債（
    計算式：00000-00000） ，足堪認定，綜上，可認聲請人到
    場有不為真實陳述情事，依本條例第46條第3 款之規定，依
    法應予駁回。
  (二)且查，港商豐銀行等債權人提出之債務清償方案為分階段
    清償方案，每階段為6 年，第1 階段每月清償1 萬3 千元、
    零利率，此據聲請人於本院行訊問程序時陳述在卷（見本院
    卷第111 、115 頁）。斟酌聲請人請求協商時，其對金融機
    構之無擔保債權總金額約為225 萬4,791 元，僅依聲請人所
    自陳之每月償債能力即有1 萬2 千元，如依本院上開認定，
    則為1 萬9 千餘元，聲請人依上開清償方案，實無不能清償
    債務或不能清償之虞之情事。況聲請人係出生於65年8 月7
    日，現年32歲，正值青壯，距法定強制退休年齡65歲，尚可
    工作30年以上，僅以每月清償1 萬2 千元計算，每年可清償
    之金額為14萬4 千元，則上開225 萬4,791 元之債務，應非
    債務人所無力清償或難以清償者，遑論依本院之認定，聲請
    人之償債能力更高於此。
  (三)綜上，本件更生之聲請，依聲請人所述事實及所提證據，堪
    認係可歸責於聲請人之事由，致協商不成立，聲請人未依正
    當程序進行協商，該欠缺又屬無從補正，且聲請人到場未為
    真實之陳述，又聲請人之債務，並非不能清償或有不能清償
    之虞，依首揭說明，自應駁回更生之聲請。
四、爰裁定如主文。
中    華    民    國    98    年    2     月    5     日
                    民事第一庭  法  官  范明達
上為正本係照原本作成
如不服本裁定，應於裁定送達後10日內，以書狀向本院提出抗告
，並繳納抗告費新臺幣1千元
中    華    民    國    98    年    2     月    6     日
                                書記官  張豐松


司法院資訊處製作；財團法人民間司法改革基金會備份。
